臺灣高等法院民事裁定　　　　　　　　　96年度抗字第1394號
抗　告　人　亞亞科技股份有限公司
法定代理人　丁○○
抗　告　人　伽華股份有限公司
法定代理人　乙○○
共同代理人　郭美絹律師
相　對　人　牧德科技股份有限公司
法定代理人　丙○○
代　理　人　林言丞律師
複　代理人　甲○○
上列當事人間聲請假處分事件，抗告人對於中華民國96年6 月29
日臺灣桃園地方法院96年度裁全字第2817號裁定，提起抗告，本
院裁定如下：
    主  文
原裁定關於禁止抗告人就「其他使用與『HP-710』鑽孔精密分析
裝置之專利方法實質相同之裝置」為原裁定第一項各款行為部分
及聲請訴訟費用之裁判均廢棄。
上開廢棄部分，相對人在原法院之聲請駁回。
其餘抗告駁回。
聲請及抗告訴訟費用由抗告人連帶負擔二分之一，餘由相對人負
擔。
    理  由
一、相對人於原法院聲請意旨以：相對人就印刷電路板掃描之技
    術與裝置，已獲中華民國經濟部智慧財產局（下稱智財局）
    核准為中華民國發明第149242號「可偵測印刷電路板上之鑽
    孔精密度的裝置及其方法」專利及中華民國發明第157112號
    「印刷電路板鑽孔精密度分析方法」專利（以下合稱系爭專
    利權）。抗告人亞亞科技股份有限公司（下稱亞亞公司）未
    經相對人之同意或授權，竟利用系爭專利技術，持續製造包
    括型號為「HP-710」或其他型號而實質相同之鑽孔精密分析
    裝置或侵權裝置，並在市場上販賣及促銷，且將型號「HP-7
    10」裝置出賣予抗告人伽華股份有限公司（下稱伽華公司）
    ，嚴重影響相對人之專利權及營業利益。經相對人委請專利
    侵害鑑定機構財團法人臺灣經濟科技發展研究院智慧科學研
    究所（下稱臺經院智科所），就亞亞公司置於第三人處促銷
    之「HP-710」裝置機台樣品進行現場操作並採證鑑定，結果
    確認亞亞公司製造之「HP-710」機台侵害相對人所有之系爭
    專利權。亞亞公司為規避相對人之追究，自網頁移除型號為
    「HP-710」之裝置相關電子型錄及圖示，變更為其他型號，
    意圖妨礙相對人之蒐證，致有日後不能強制執行或甚難執行
    之虞。為保全相對人實施專利權之權能，並保全對抗告人排
    除及防止侵害等請求權，且專利權發生侵害爭議，乃屬有繼
    續性之法律關係發生而有定暫時狀態之必要，為避免於判決
    確定前，抗告人繼續不法侵害相對人之權利，侵奪相對人之
    銷售市場，貽誤商機，造成無法回復之損害，有聲請假處分
    之急迫必要，並願供擔保以代釋明之不足，請准宣告假處分
    。
二、原法院以：相對人對所述假處分之原因，雖未盡完全釋明之
    責，惟既陳明願供擔保，足以補之，爰依臺經院智科所對系
    爭專利權價值理算研究報告書之理算結論，以系爭專利權價
    值總和，裁定相對人以新臺幣（下同）1,602 萬6,396 元或
    同額等值之國內銀行可轉讓定期存單為抗告人供擔保後，抗
    告人就所有之「HP-710」鑽孔精密分析裝置，及其他使用與
    「HP-710」鑽孔精密分析裝置之專利方法實質相同之裝置，
    不得為下列行為：(一)不得直接或間接製造、販賣、為販賣之
    要約、意圖販賣而陳列、輸出、輸入、讓與、交付、加工製
    造或為其他一切處分行為。(二)不得陳列或散布有關上述侵權
    裝置之廣告、標貼、說明書、價目表或其他具有促銷宣傳、
    推介商品功能之文書或類似物件。(三)不得就上述侵權裝置於
    報章雜誌或其他任何傳播媒體為廣告或引述行為。(四)不得為
    任何使用或實施中華民國發明第149242號專利或中華民國發
    明第157112號專利或為其他侵害該等專利權之行為。
三、抗告意旨略以：
  (一)亞亞公司部分：
    1.相對人請求假處分之內容，包括：亞亞公司不得實施、間
      接製造、販賣、為販賣要約、意圖販賣而陳列、輸出、讓
      與、加工製造或為其他一切處分行為，已逾越專利法第56
      條第1項、第2項規定之專利權能範圍。
    2.相對人曾於民國（下同）95年8 月14日以相同請求事項，
      向臺灣新竹地方法院聲請假處分，經該院以95年度裁全字
      第2035號裁定命相對人供擔保1,320 萬元後，亞亞公司不
      得就「HP-710」鑽孔精密分析裝置為製造、販賣、販賣之
      要約等行為。茲相對人重複提起本件假處分之聲請，難認
      有定暫時狀態之必要，遑論有避免重大損害之可能。
    3.相對人已就與亞亞公司之專利權侵害糾紛，向臺灣新竹地
      方法院提起請求損害賠償之訴訟（95年度重智字第7 號）
      ，原法院未依智慧財產案件審理法之規定，移送本案管轄
      之臺灣新竹地方法院，且未予亞亞公司有陳述意見之機會
      ，認事用法違誤。
    4.於本件侵權爭議發生後，亞亞公司已停止製造、販賣「
      HP-710」鑽孔精密分析裝置。另相對人前於95年6 月27日
      以系爭專利權遭侵害為由，向臺灣新竹地方法院聲請以95
      年度裁全字第1625號裁定准予假扣押，並以95年度執全字
      第942 號命令執行扣押抗告人在華南商業銀行之存款及相
      關費用共1,683 萬3,600 元。亞亞公司既無繼續使用系爭
      產品之情事，與相對人間即無繼續性之法律關係存在。又
      相對人向亞亞公司主張損害賠償部分，既已有足額擔保，
      相對人再為假處分之聲請，並無必要性且有權利濫用之嫌
      。
    5.相對人所有之系爭專利權，均不具新穎性，不符專利要件
      ，應撤銷其專利權。
    6.相對人未能盡完全釋明之責，應予裁定駁回。
    7.臺灣新竹地方法院95年度裁全字第2035號裁定，以「技術
      特徵內容廣泛、型號不明確、故執行人員無法判斷執行」
      為理由，駁回相對人所為禁止亞亞公司使用與「HP-710」
      鑽孔精密分析裝置之專利方法類似裝置行為之請求，並經
      本院以95年度抗字第1684號裁定駁回相對人之抗告確定，
      原法院卻准相同之請求，自有違誤。
  (二)伽華公司部分：除部分抗告意旨與亞亞公司上開所指相同外
    ，另以：
    1.伽華公司並無使用「HP-710」鑽孔精密分析裝置行為，且
      相對人未曾主張伽華公司有任何製造、販賣、為販賣要約
      之行為，原法院併命伽華公司與亞亞公司均不得為原裁定
      主文第1 項所示之4 款行為，逾相對人請求之範圍。
    2.相對人於95年10月31日，以置於伽華公司之「HP-710」鑽
      孔精密分析裝置為亞亞公司所有為由，向臺灣桃園地方法
      院聲請強制執行，因伽華公司主張對執行標的物有所有權
      ，法院乃不予執行。伽華公司為避免捲入亞亞公司與相對
      人之爭訟是非，已要求亞亞公司更換類似功能之型號AHC-
      3600產品。伽華公司既未繼續使用「HP-710」鑽孔精密分
      析裝置，相對人主張伽華公司現仍有繼續使用之侵權行為
      ，與事實不符。相對人未證明現有任何繼續性之法律關係
      存在，遑論以此聲請法院命伽華公司不得繼續使用。
    3.伽華公司從事印刷電路板設計加工製造裝配買賣業務，為
      提升產品品質而向亞亞公司購買設備，對於該產品是否有
      使用系爭專利方法或是否與系爭專利方法實質內容相同，
      毫無辨識能力。況伽華公司已向亞亞公司要求退貨，細譯
      相對人請求之內容，關於技術特徵內容廣泛，型號亦不明
      確，相對人或法院執行人員均無法判斷執行，法院自不應
      准許。
四、按「除別有規定外，關於假處分之規定，於定暫時狀態之處
    分準用之。」、「於爭執之法律關係，為防止發生重大之損
    害或避免急迫之危險或有其他相類之情形而有必要時，得聲
    請為定暫時狀態之處分。」，分別為民事訴訟法第538 條之
    4 及第538 條第1 項所明定。因定暫時狀態處分，係為避免
    當事人重大損害或防止急迫危險，就爭執之法律關係，於當
    事人權利之範圍內形成暫時之法律狀態，予當事人暫時之保
    護，以排除其危險與不安。是聲請定暫時狀態處分之要件，
    必以：(一)須釋明自己對相對人間有爭執之法律關係存在；(二)
    須有防止發生重大之損害或避免急迫之危險或有其他相類之
    情形等必要性存在，始得准許。相對人主張其為系爭專利權
　  之專利權人，抗告人侵害其專利權，已提出中華民國發明第
    149242號、第157111號專利證書及財團法人臺灣經濟發展研
    究院專利侵害鑑定研究報告書為證；亞亞公司則以「系爭專
    利申請（即87年6 月30日）前，日本Dainippon Screen Mfg
    . Co.,Ltd., 已有相同之技術公開，並以「PATTERN EDFECT
    DETECTIO NAPPARATUS」 向美國專利局提出發明專利申請，
    經美國專利局核准在案（專利號碼：5,774,574 ）；另由株
    式會社竹內製作所等於83年12月7 日向日本特許廳所申請先
    前公開技術等資料，亦有相同之技術」為由，質疑相對人專
    利權之適法性。且關於本件專利侵權之本案訴訟，刻由臺灣
    新竹地方法院審理中（95年度重智字第7 號），堪認兩造間
    就「HP-170」型號「鑽孔精度分析裝置」產品是否侵害系爭
    專利權，確屬有爭執之法律關係。又專利權涉及技術之研發
    及巿場之競爭，對於專利權之保護，須兼顧專利權人於其專
    利權受侵害時，迅速獲得救濟及相對人被迫退出巿場所受衝
    擊，與巿場之公平競爭。對於專利權保護之方法，法律已明
    定：防止發生重大之損害或避免急迫之危險或有其他相類之
    情形而有必要，為定暫時狀態假處分之要件。審核有無核發
    侵害專利權定暫時狀態假處分之必要，自須考量是否造成無
    法彌補之損害、利益之衡平、是否影響公共利益、受侵害權
    利之有效性及權利被侵害之事實。至於該爭執之專利權是否
    具有新穎性，有無保護之必要，則非假處分程序所得考量。
五、經查：
  (一)亞亞公司係以從事電阻、電容材料進出口買賣業務、機械設
    備零件、儀器買賣等業務，並從事一般、精密儀器製造、批
    發、零售業務，即業務範圍包含電路板檢測相關機械設備組
    裝及銷售，而相對人所提出之財團法人臺灣經濟發展研究院
    鑑定報告，亦認亞亞公司生產之產品與相對人之專利權申請
    範圍實質相同。相對人聲請抗告人不得直接或間接製造、販
    賣、為販賣之要約、意圖販賣而陳列、輸出、輸入、讓與、
    交付、加工製造或為其他一切處分行為部分，由專利法之「
    均等論」權衡亞亞公司可能就相對人聲請專利權之技術特徵
    稍作非實質之改變或替換，俾規避專利侵權之責任；並衡量
    印刷電路板之設計製造及檢測儀器之市場有無寡占性、產品
    之競爭力及生命週期性，可認相對人聲請禁止抗告人就「HP
    -170鑽孔精度分析裝置」為上開處分行為部分，尚具合理性
    ，並未逾專利法第56條之範圍。
  (二)按債權人收受假扣押或假處分裁定後已逾30日者，不得聲請
    執行，為強制執行法第132 條第3 項所明定。本件相對人前
    取得臺灣新竹地方法院於95年11月6 日以95年度裁全字第20
    35號裁定准予假處分，因已逾30日未提供擔保聲請執行而不
    得聲請執行；且假處分裁定屬非訟事件，法院所為之裁定並
    無既判力，相對人如有必要再為聲請，不生一事不再理之問
    題。
  (三)智慧財產案件審理法雖於96年3 月28日經立法院三讀通過，
    並經總統公布，惟司法院尚未依同法第39條之規定以命令定
    施行日期，且該法第22條第1 項專屬管轄之規定，係指保全
    證據之聲請，而不包括假處分保全程序之聲請。抗告意旨以
    相對人應向本案繫屬之法院即臺灣新竹地方法院為本件假處
    分之聲請，並指摘原法院未予陳述意見之機會，容有誤解。
  (四)按債權人就金錢請求或得易為金錢之請求，欲保全強制執行
    者，得聲請假扣押；而於爭執之法律關係，為防止發生重大
    之損害或避免急迫之危險或有其他相類之情形而有必要時，
    得聲請為定暫時狀態之處分，分別為民事訴訟法第522 條第
    1 項及第538 條第1 項所明定。是以聲請假扣押及聲請定暫
    時狀態之假處分，其要件各異，茍聲請人各有合於假扣押、
    假處分之法定事由及要件，非不得分別聲請。
  (五)系爭專利權是否具新穎性，而符合專利法之規定，屬實體爭
    執之範疇，為本案待解決之爭議，非抗告法院所得審理。
  (六)原裁定理由三、已論述：「本件聲請人（即相對人）於所述
    假處分之原因，雖未能盡完全釋明之責，惟既陳明願供擔保
    ，本院認其釋明之欠缺，擔保足以補之。」，核與民事訴訟
    法第533 條前段、第526 條第2 項之規定相符。
  (七)依卷附公司資料查詢（見原法院卷第124 頁）之記載，伽華
    公司係從事於印刷電路板設計加工製造裝配買賣業務、前項
    產品之進出口貿易業務、代理前項國內外廠商產品之投標報
    價及經銷業務，且由相對人所為伽華公司曾向亞亞公司購買
    「HP-710」鑽孔精密分析裝置，遭相對人聲請假扣押之主張
    ，原法院裁定伽華公司不得製造、販賣、為販賣要約等行為
    ，核與相對人聲請之範圍相符。
  (八)科技工業發展日新月異，行動電話及家電產品皆朝體積短小
    、攜帶方便之趨勢發展，隨印刷電路板檢測儀器之功能及穩
    定性需求提高，其技術須更新，產品生命週期短，市場競爭
    激烈，而本案訴訟仍須相當之審理時間。縱亞亞公司已不再
    製造、販賣「HP-710」機台，惟先前已製造並散佈於市場上
    之「HP-710」機台，仍可能繼續影響相對人之營運銷售。另
    伽華公司並未舉證已向亞亞公司要求更換功能相似但型號不
    同之裝置以代替「HP-710」鑽孔精密分析裝置，倘「HP-710
    」鑽孔精密分析裝置仍放置伽華公司，其侵害系爭專利權之
    可能性，自屬繼續存在。於本案判決確定前，該損害猶繼續
    存在，為避免相對人之重大損失，應認有定暫時狀態之必要
    。
  (九)綜上所述，原法院審酌相對人之主張及釋明假處分原因所提
    之證據，暨依臺經院智科所對系爭專利權價值理算研究報告
    書之理算結論，以系爭專利權價值總和，裁定相對人供擔保
    1,602 萬6,396 元後，准相對人所為禁止抗告人就所有之「
    HP-710」鑽孔精密分析裝置為原裁定主文第1 項各款行為之
    聲請部分，核無不當。抗告意旨指摘原裁定此部分不當，求
    予廢棄，為無理由，應予駁回。
六、次查，相對人聲請假處分之目的，固為防止抗告人繼續侵害
    相對人之專利權，避免抗告人之不法行為損害相對人之專利
    權及營業利益，惟法院核准假處分之內容，亦必須考量執行
    可能與確定之原則，避免執行內容過於空泛，導致執行人員
    判斷之困擾，而造成其他不必要之糾紛。本件相對人聲請禁
    止抗告人就「其他使用與『HP-710』鑽孔精密分析裝置之專
    利方法實質相同之裝置」為原裁定主文第1 項各款行為部分
    ，查其內容不僅過於廣泛，且產品之型號不明確；參以相對
    人代理人到庭所陳稱「實質相同部分，我們認為由鑑定人員
    在現場操作機器，就可以判斷」（見本院96年10月18日訊問
    筆錄第2 頁）等語，而法院之執行人員非專業之鑑定人員，
    於實施執行程序時勢將無從由機器之外觀判斷能否執行，與
    執行標的須合法、可能、確定之原則不符。相對人此部分之
    聲請，自屬無據，不應准許。原法院未查，遽予准許，容有
    不當。抗告意旨指摘原裁定此部分不當，求予廢棄，為有理
    由，應由本院將原裁定關於此部分廢棄，改判駁回相對人該
    部分於原法院之聲請。
七、至原裁定主文未就相對人在原法院對另一債務人丁○○之請
    求為准駁，理由亦未有所論述，因相對人及該債務人丁○○
    均未表示不服，本院無庸就該部分予以審酌，附此敘明。
據上論結，本件抗告為一部有理由，一部無理由，爰裁定如主文
。
中　　華　　民　　國　　96　　年　　10　　月　　25　　日
                    民事第十二庭
                        審判長法　官  陳駿璧
　　　　　　　　  　　　　　　法　官  王仁貴
　　　　　　　　　  　　　　　法　官  王麗莉
正本係照原本作成。
本裁定除以適用法規顯有錯誤為理由，並經本院許可外，不得再
抗告。如提起再抗告，應於收受後10日內委任律師為訴訟代理人
向本院提出再抗告狀。並繳納再抗告費新台幣１千元。
中　　華　　民　　國　　96　　年　　10　　月　　25　　日
　　　　　　　　　　　　　　　書記官  劉美垣
